【裁判字號】    88,自,1038
【裁判日期】    890118
【裁判案由】    公然侮辱
【裁判全文】
臺灣臺北地方法院刑事判決                        八十八年度自字第一０三八號
    自  訴  人  乙○○
    被      告  甲○○
右列被告因公然侮辱案件，經自訴人提起自訴，本院判決如左：
    主  文
甲○○公然侮辱人，處罰金貳仟元，如易服勞役，以佰元折算壹日。
    事  實
一、緣甲○○與乙○○因房屋使用問題發生糾紛，嗣乙○○認甲○○涉有竊佔罪嫌向
    本院提起自訴（即本院八十八年度自字第八五四號案件），經本院於八十八年十
    一月十六日下午二時四十分許，傳喚二人至本院第十五法庭公開審理之際，甲○
    ○竟因被訴而心生不滿，並基於公然侮辱之犯意，當庭出言辱罵乙○○「心理變
    態」，而公然以該等客觀上足以貶抑人格社會評價之言詞侮辱乙○○。
二、案經自訴人乙○○提起自訴。
    理  由
一、訊據被告甲○○對於在前揭時、地公然辱罵自訴人乙○○「心理變態」一節，固
    坦承不諱，惟矢口否認有公然侮辱犯行，辯稱：伊係據實陳述自訴人心理變態，
    並無公然侮辱之犯意云云。惟查：右揭事實，業據自訴人指訴綦詳，並經本院調
    取八十八年度自字第八五四號案卷查閱無訛，有該案八十八年十一月十六日筆錄
    影本一份附卷可稽，復經本院當庭勘驗該案開庭錄音帶查證屬實，製有勘驗筆錄
    在卷足憑，而「心理變態」一詞，在一般客觀之社會評價上，顯然具有貶抑他人
    人格之作用，被告以該等言詞辱罵自訴人，實難認其對於該等言詞足以貶抑自訴
    人人格一事毫無認知，且被告既係於案件開庭審理時，在法官、書記官、錄事、
    庭丁、法警及其他不特定訴訟當事人得以共見共聞之情形下，當庭辱罵自訴人「
    心理變態」，尤難認其毫無公然侮辱自訴人之意欲，其辯稱係據實陳述並無公然
    侮辱犯意云云，顯屬事後卸責之詞，委無足採。綜上所述，本件事證已臻明確，
    被告犯行洵堪認定。
二、核被告所為，係犯刑法第三百零九條第一項之公然侮辱罪。爰審酌被告犯罪動機
    、目的、手段、所生危害及犯罪後飾詞圖卸之態度等一切情狀，量處如主文所示
    之罰金刑，並諭知易服勞役折算標準，以資懲儆。
三、自訴意旨另以：被告於前揭時、地，尚接續辱罵自訴人係「是非人」，因認被告
    亦涉有此部分公然侮辱犯行云云。惟查：被告於本件調查之始雖供承其此部分犯
    行，然嗣已改稱其當時僅係於甫離開法庭之際私下向其律師稱自訴人為「是非人
    」等語，其先後供述內容既有齟齬，已難認其先前自白之情節確與事實相符，且
    經本院調取八十八年度自字第八五四號案卷查閱結果，並無被告當庭指稱自訴人
    為「是非人」之記載，有該案八十八年十一月十六日筆錄影本一份附卷可稽，再
    當庭勘驗該案開庭錄音帶查證結果，亦未發現有被告指稱自訴人為「是非人」之
    錄音，有勘驗筆錄在卷足憑，足見本件尚無積極、確切之證據足資佐證自訴人此
    部分指訴與事實相符，自難僅以自訴人單一指訴遽認被告涉有此部分公然侮辱犯
    行，惟自訴意旨既認此部分與前揭論罪部分具有接續犯之實質上一罪關係，爰不
    另為無罪諭知，併此敘明。
據上論斷，應依刑事訴訟法第三百四十三條、第二百九十九條第一項前段，刑法第三
百零九條第一項、第四十二條第二項，罰金罰鍰提高標準條例第一條前段、第二條，
判決如主文。
中      華      民      國     八十九     年      一      月     十八   日
                                      臺灣臺北地方法院刑事第八庭
                                          法  官  王屏夏
右正本證明與原本無異
如不服本判決，應於判決送達後十日內，向本院提出上訴狀。
                                          書記官  馬中武
中      華      民      國     八十九     年      一      月   二十四   日
附錄參考法條：刑法第三百零九條第一項
公然侮辱人者，處拘役或三百元以下罰金。
以強暴犯前項之罪者，處一年以下有期徒刑、拘役或五百元以上罰金。


司法院資訊處製作；財團法人民間司法改革基金會備份。
